臺灣宜蘭地方法院刑事判決　　　　　　　　　　　　　九十三年度訴字第一七五號
　　公　訴　人　臺灣宜蘭地方法院檢察署檢察官
　　被　　　告　乙○○
　　指定辯護人　本院公設辯護人　甲○○
右列被告因公共危險案件，經檢察官提起公訴（九十三年度偵字第一四五四號），本
院判決如左：
    主  文
乙○○無罪。
    理  由
一、公訴意旨略以：被告乙○○係設於宜蘭縣冬山鄉○○路○段六七三巷一號仙諦企
    業有限公司（下稱仙諦公司）之負責人，平時該公司做為放置服飾之倉庫，竟於
    民國八十九年十一月四日，基於放火燒燬現有人所在建築物之故意，以汽油或其
    他碳氫化合物，潑灑堆置於上開建物二樓前側之服飾，燒燬上開建築物，嗣因延
    燒至電源延長線造成跳電，致該處建物之牆壁受熱燻黑、部分天花板水泥剝落，
    因認被告涉有刑法第一百七十三條第一項之放火燒燬現有人所在建築物罪嫌云云
    。
二、按犯罪事實應依證據認定之，無證據不得認定犯罪事實。又不能證明被告犯罪者
    ，應諭知無罪之判決，刑事訴訟法第一百五十四條第二項、第三百零一條第一項
    前段分別定有明文。而事實之認定，應憑證據，如未能發現相當證據，或證據不
    足以證明，自不能以推測或擬制之方法，為裁判基礎；又認定不利被告之事實，
    須依積極證據，苟積極證據不足為不利被告事實之認定時，即應為有利於被告之
    認定，更不必有何有利之證據（最高法院四十年台上字第八六號、三十年上字第
    八一六號判例參照）。
三、公訴人認被告涉有刑法第一百七十三條第一項之放火燒燬現有人所在建築物犯行
    係以：(一)被告乙○○坦承上開建物於火災當時門窗均緊閉，且當時僅有其一人持
    有唯一之鑰匙等語；(二)經承保被告所有之仙諦公司火災保險之美國安泰產物保險
    股份有限公司臺灣分公司（下稱安泰產險公司）委託香港根寧翰保險公證人股份
    有限公司臺灣分公司，委任艾瑞克慕蘭（ERIC MULLEN）鑑定本件火災發生原因
    ，鑑定結果認為1.本火災侷限於二樓前側一處小區域：上開建物之二樓前側受損
    最為嚴重，天花板部份混凝土已掉落，二排鐵架上之衣物大部分均已燒燬逸失，
    火災之起火點應為建物之前側。2.電燈、電風扇及電源延長線插頭很明顯與本次
    火災無關係，電源延長線的電線或吸煙者亂丟煙蒂應非本件火災之起火原因：電
    線短路之原因有二，其一為電量負載過大，其一為電線遭外力毀損。若係電量負
    載過大，整條電線會變得很熱，此時包覆電線之外皮因係ＰＶＣ材質製造，將因
    而熔化，惟不會燃燒而引起火災，且本件火場之電線，除通過火災最嚴重區域部
    分之電線已被燒熔外，其餘大部分仍有包覆，故本件應無電量負載過大而致電線
    短路之情形；又本件延長線插座可看出插座內尚屬完好，並無火花從插座內往外
    燒出來之痕跡，且由外觀可知火係由外燃燒此插座，又本件插座即使產生短線火
    花，因有斷路器保護，亦不會持續太久，再者，現場如此小之電線，即便有火花
    ，亦極小，不可能使紙片燃燒，遑論衣服，本件建物內之衣服復均掛在架子上，
    與火花無法接觸，亦無很厚的積污，是不可能係電線短路引起。3.在可能找不出
    其他可能起火原因之情形下，本火災確遭人故意縱火。4.部份殘餘物含碳氫液體
    氣味可資證明人為縱火之事實：於上開建物內所蒐集之衣物，經送實驗室以「氣
    體分層分離技術」化驗結果，確含有碳氫化合物，此有約翰．詹姆斯．吉爾斯（
    大都會實驗室法庭科學服務）鑑識報告為證。5.就該殘餘物之鑑識結果，符合使
    用可燃物做為助燃劑之推斷。6.消防隊抵達現場時發現建物鎖著，因此，縱火者
    僅可能係用鑰匙開門或以遙控器打開電動鐵捲門進入屋內：本件建物為獨棟式四
    層樓ＲＣ建築物，火災發生時各層門窗緊閉，無外力侵入跡象，而被告於八十九
    年十一月三日下午五時三十分許，為最後一位離開公司，且其為唯一持有公司僅
    有一把鑰匙之人，足見能進入該建物潑灑汽油或其他碳氫化合物者，必係持有鑰
    匙，且得自由進出該處之被告或其教唆之人等語為憑。
四、訊據被告對於在本件火災發生前一日即八十九年十一月三日（星期五）晚上，持
    仙諦公司鑰匙鎖門後離去之事實，固供承不諱，惟堅決否認有公訴人所指之放火
    燒燬現有人所在建築物犯行，並以本件火災係用電不慎而引起等語置辯。
五、按被告以外之人於審判外之言詞或書面陳述，除法律有規定者外，不得作為證據
    。次按被告以外之人於審判外向法官所為之陳述，得為證據。刑事訴訟法第一百
    五十九條之一第一項、第一百五十九條第一項分別定有明文。經查：
（一）公訴人援引證人艾瑞克慕蘭（ERIC MULLEN）之鑑定報告，屬被告以外之人於
      審判外之書面陳述，又無法律之除外規定，依刑事訴訟法第一百五十九條之一
      第一項之規定，不得作為證據。從而，公訴人援引證人前揭報告所引前開證據
      (二)1.至6.（見九十二年度他字第六十一頁至第六十九頁）均無證據能力，不得
      作為證據，先予敘明。
（二）上開證人於本院九十年度保險字第一號民事案件九十一年一月十一日現場勘驗
      時於法官所為之陳述，依刑事訴訟法第一百五十九條之一第一項之規定，得作
      為證據，是證人艾瑞克慕蘭（ERIC MULLEN）於本件刑事審判外，在上開民事
      案件現場勘驗時於法官所為之證詞證稱：本件火災係因燒掉電線絕緣體，燒到
      裡面而跳電，而通常有二種情形會造成電器火災，第一種是電線內電流過大，
      導致電流負載太大，使電線變熱。另種情形則係某些電器在特定情形下會因火
      花而起火。惟第一種情形，外面包覆PVC線皮僅會熔化，不會燒起來。而本件
      火災之電線延長線係以直線放置地面，不會一下子造成火花，且縱然造成火花
      ，連紙片、衣服也不會燒起來，更不會把外面的絕緣體燒起來，而該電線延長
      線插座裡面尚完好，如果有火花也是在裡面，那種火花亦不足以燃燒固體物，
      況其在起火點又發現有汽油痕跡，綜上，可判斷本件火災是從外燃燒而延燒該
      電線延長插座等語，自得作為證據，合先敘明。
六、按犯罪行為與結果之發生，必須具有關聯性，不得徒以結果之發生即反推被告確
    有該犯罪行為，而犯罪事實屬應嚴格證明之事項，證明犯罪事實，固得依憑證據
    於不違背經驗法則及論理法則之原則下認定之，惟此仍需達不致令人尚存有合理
    懷疑之程度。訊據被告對於火災發生前係其以所持有之仙諦公司鑰匙關門乙情供
    承不諱，而本件縱依證人艾瑞克慕蘭（ERIC MULLEN）上開證稱認定本件火災現
    場起火點發現有汽油痕跡，而電線延長線燃燒係已物以外之物燃燒而引起，惟持
    有仙諦公司鑰匙者，並無確切證明僅係被告一人，況進入該建築物是否必需持有
    該屋鑰匙，亦非無疑，而公訴人就被告放火燒燬仙諦公司乙節，並未提出任何積
    極證據佐證，僅以被告持有鑰匙乙節即逆向認定係被告放火燒燬，所提出之證據
    尚不足以認定仙諦發生火災確係被告放火導致。本件火災究否為被告放火為之，
    本院認尚存有合理之懷疑，依上開說明，公訴人之舉證尚有不足。此外，本件復
    查無其他積極證據足以證明被告有公訴人所指之犯行，揆諸前揭規定，被告犯罪
    不能證明，依法應諭知無罪之判決。
據上論斷，應依刑事訴訟法第三百零一條第一項前段，判決如主文。
本案經檢察官張鳳清到庭執行職務
中　　　華　　　民　　　國　　九十三　　年　　 十二 　　月　　二十七　　日
                                臺灣宜蘭地方法院刑事第三庭
                                    審判長法　官  黃  永  勝
                                          法  官  陳  嘉  年
                                          法  官  林  楨  森
右正本證明與原本無異。
如不服本判決，應於判決送達後十日內，向本院提出上訴狀（應附繕本）。
                                          書記官　謝　佩　欣
中　　　華　　　民　　　國　　九十三　　年　　 十二 　　月　　二十八　　日
